【裁判字號】    90,訴,880
【裁判日期】    900803
【裁判案由】    業務侵占
【裁判全文】
臺灣臺中地方法院刑事判決                            九十年度訴字第八八Ｏ號
    公  訴  人  台灣台中地方法院檢察署檢察官
    被      告  甲○○
    選任辯護人  林偉超律師
右列被告因業務侵占案件，經檢察官提起公訴（九十年度偵字第一三二五號、第三二
三九號），本院判決如左：
    主  文
甲○○連續意圖為自己不法之所有，而侵占對於業務上所持有之物，處有期徒刑壹年
陸月。
    事  實
一、甲○○自民國八十六年十月間起，至八十九年十一月間止，任職於台中縣豐原市
    「豐原第一家」管理委員會，擔任會計，負責該社區住戶繳交之管理費及停車費
    之代收及管理事宜，為從事業務之人，其竟基於意圖為自己不法所有之概括犯意
    ，自八十七年一月間起，至八十九年九月間止，以將所代收之上開管理費及停車
    費等款項，短存至「豐原第一家」管理委員會在金融機構所開設之帳戶內之方式
    ，連續變易持有為所有，而予以侵吞，挪為己用，合計侵占「豐原第一家」管理
    委員會所管理之財產新台幣（下同）五百七十八萬九千二百九十五元。嗣因「豐
    原第一家」管理委員會改選，新任財務委員乙○○為辦理交接事宜，要求甲○○
    檢具帳冊資料以供清查時，因甲○○無法提供完整憑證，始察覺上情。
二、案經豐原第一家管理委員會訴由臺灣臺中地方法院檢察署檢察官偵查起訴。
    理  由
一、訊之被告甲○○對其於任職「豐原第一家」管理委員會會計一職期間內，連續侵
    占「豐原第一家」管理委員會所有之管理費及停車費等事實，固坦承在卷，惟辯
    稱：伊係自八十七年十一月間起始行挪用上開款項，且所侵占之金額約僅二百餘
    萬元等語。然查，右揭事實，業據「豐原第一家」管理委員會前後任主任委員莊
    學雄、游美英指述明確，另被告甲○○所經管之帳目，經「豐原第一家」管理委
    員會委託興亞會計師事務所會計師施文墩核算結果：自八十七年一月一日起即有
    查定金額與帳列金額不符之款項短少情形，而截至八十九年九月三十日止，合計
    短少金額為五百七十八萬九千二百九十五元等情，除據證人即會計師施文墩於偵
    查中到庭證述明確外，並有興亞會計師事務所出具之豐原第一家管理委員會財務
    收支查核報告一份附於偵查卷內可佐；被告甲○○雖辯稱其僅侵占約二百餘萬元
    云云。然查，「豐原第一家」管理委員會自八十七年一月一日起至八十九年九月
    三十日止之相關會計憑證及收支，均由被告甲○○一人負責管理，本院於審理中
    諭令被告甲○○會同「豐原第一家」管理委員會進行對帳，被告甲○○僅於九十
    年四月三十日核對部分帳目一次後，即表示不願繼續對帳（見本院九十年五月十
    一日審判筆錄），其對證人施文墩上開查核結果，復未能具體指明有何錯誤，足
    證證人施文墩所證述「豐原第一家」管理委員會帳目，自八十七年一月一日起至
    八十九年九月三十日止，查定金額與帳列金額合計短少五百七十八萬九千二百九
    十五元之查核結果，確為被告甲○○所侵占無誤。被告甲○○上開所辯，核非可
    採。本案事證明確，被告甲○○連續業務侵占犯行，足以認定。
二、核被告甲○○所為，係犯刑法第三百三十六條第二項之業務侵占罪。其先後多次
    犯行，時間緊接、構成要件復係相同，顯係基於概括犯意反覆為之，為連續犯，
    應刑法第五十六條規定，以一罪論，並加重其刑。爰審酌被告甲○○之品行、犯
    罪之動機、目的在圖一己私利、所侵占之款項高達五百七十八萬九千二百九十五
    元，被害人所受損害極為嚴重，犯後復未能合理交待侵占所得款項之實際流向等
    一切情狀，量處如主文所示之刑。末查，被告甲○○雖無犯罪前科，其並表示有
    賠償被害人損失之意願，惟本院審酌其所提出之和解條件（先償還二十萬元，餘
    款五百五十八萬餘元，每月償還一萬元），與其所侵占之款項，差距甚大，且縱
    不加計利息，亦須長達四十六年以上期間始能還清，加以其復未合理交待侵占所
    得款項之實際流向，本院因認對其所宣告之刑，尚不宜為緩刑之宣告，併此敘明
    。
據上論斷，應依刑事訴訟法第二百九十九條第一項前段，刑法第五十六條、第三百三
十六條第二項，罰金罰鍰提高標準條例第一條前段，判決如主文。
中      華      民      國    九十      年      八      月      三      日
                                臺灣臺中地方法院刑事第七庭
                                    法  官  林  宗  成
右正本證明與原本無異。
如不服本判決，應於送達後十日內向本院提出上訴狀（須附繕本），上訴於台灣高等
法院台中分院。
                                    書記官
中      華      民      國    九十      年      八      月      六      日
附錄論罪科刑法條
刑法第三百三十六條
對於公務上或因公益所持有之物，犯前條第一項之罪者，處一年以上七年以下有期徒
刑，得併科五千元以下罰金。
對於業務上所持有之物，犯前條第一項之罪者，處六月以上五年以下有期徒刑，得併
科三千元以下罰金。
前二項之未遂犯罰之。


司法院資訊處製作；財團法人民間司法改革基金會備份。
